臺灣高等法院臺南分院刑事判決
110年度上易字第443號
上  訴  人  臺灣臺南地方檢察署檢察官
被      告  曾偉嘉





上列上訴人因被告毒品危害防制條例案件，不服臺灣臺南地方法
院110年度簡上字第46號，中華民國110年6月1日第一審判決（起
訴案號：臺灣臺南地方檢察署109年度偵字第4460號），提起上
訴，本院判決如下：
    主  文
上訴駁回。
    理  由
一、公訴意旨略以：被告曾偉嘉基於為供自己施用而持有第二級
    毒品甲基安非他命之犯意，於民國（下同）109年3月3日14
    時至15時許，在臺南市○○區○○路○段000號之麥當勞內，以新
    臺幣（下同）10,000元之代價，向真實姓名年籍不詳、自稱
    「陳鴻成」之成年男子，購入如原判決附表所示之甲基安非
    他命而持有之。因認被告涉犯毒品危害防制條例第11條第2
    項之持有第二級毒品罪等語。
二、按刑事訴訟之目的，在於對特定被告被訴之特定涉犯事實，
    經由審判程序加以確定國家對其有無刑罰權及其範圍。故案
    件一經法院為實體有罪判決確定，即發生實質確定力，除具
    有再審原因外，當事人不得再就此有所爭執；即依一事不再
    理原則，不得更為實體上之裁判，以避免雙重判決或處罰。
    此即刑事訴訟法第302條第1款規定「案件曾經判決確定者，
    應諭知免訴之判決」之一事不再理原則。又一事不再理原則
    ，係因同一案件既經法院為實體上之確定判決，其犯罪之起
    訴權業已消滅，不許再為訴訟客體，更為其他有罪或無罪之
    實體上裁判。而法律上一罪之案件，無論其為實質上一罪（
    含接續犯、繼續犯、集合犯、結合犯、吸收犯、加重結果犯
    ）或裁判上一罪（含想像競合犯及刑法修正前之牽連犯、連
    續犯），在訴訟上均屬單一性案件，其刑罰權既僅一個，不
    能分割為數個訴訟客體，是檢察官不得就同一事實為先後兩
    次起訴，或在一個起訴書內重複追訴。
三、經查：
　㈠臺南市政府警察局第一分局（下稱第一分局）員警於109年3
    月3日16時54分許，持原審核發之搜索票，至被告位於臺南
    市○區○○路000巷00號住處搜索，扣得如原判決附表所示之甲
    基安非他命，並於同日18時37分許採集被告之尿液送驗結果
    呈甲基安非他命陽性反應；乃於同年月17日，以南市警一偵
    字第1090134034號認被告涉犯毒品危害防制條例第10條第2
    項施用第二級毒品罪、同法第11條第7項持有專供施用第二
    級毒品之器具罪，移送臺灣臺南地方檢察署偵辦（下稱臺南
    地檢署），經該署檢察官於同年5月19日以109年度毒偵字第
    739號，認被告涉嫌於109年3月3日16時許，在臺南市○區○○
    路000巷00號住處內施用第二級毒品甲基安非他命，涉犯毒
    品危害防制條例第10條第2項之施用第二級毒品罪，向原審
    聲請簡易判決處刑；再經原審於109年12月18日，以109年度
    簡字第1748號案件，認定被告於上開時、地施用第二級毒品
    甲基安非他命，犯毒品危害防制條例第10條第2項施用第二
    級毒品罪，判處有期徒刑5月，並就扣案如原判決附表所示
    甲基安非他命諭知沒收銷燬確定（110年1月19日確定，下稱
    前案）等事實，有第一分局送驗尿液及年籍對照表、臺南市
    政府衛生局檢驗結果報告、臺南地檢署檢察官109年度毒偵
    字第739號聲請簡易判決處刑書、高雄市立凱旋醫院濫用藥
    物成品檢驗鑑定書、109年度簡字第1748號判決、臺灣高等
    法院被告前案紀錄表各1份在卷可稽，並經本院調取原審109
    年度簡字第1748號刑事卷宗核實，此部分事實堪予認定。
　㈡又第一分局就上開搜索扣得如原判決附表所示之甲基安非他
    命，另於109年3月3日，以被告涉犯毒品危害防制條例第5條
    第2項意圖販賣而持有第二級毒品罪、同法第10條第2項施用
    第二級毒品罪、同法第11條第7項持有專供施用第二級毒品
    之器具罪，連同扣案之甲基安非他命移送臺南地檢署偵辦；
    經該署檢察官於109年6月30日，以109年度偵字第4460號，
    認被告涉嫌於109年3月3日14時至15時許，在臺南市○○區○○
    路○段000號麥當勞內，取得如原判決附表所示之甲基安非他
    命，涉犯毒品危害防制條例第11條第2項持有第二級毒品罪
    提起公訴（移送意旨關於被告另涉犯同條例第5條第2項意圖
    販賣而持有第二級毒品及第11條第7項持有施用毒品器具罪
    ，則認罪嫌不足，而未提起公訴）（下稱本案），有原審10
    9年聲搜字第222號搜索票、臺南市政府警察局第一分局搜索
    扣押筆錄、扣押物品目錄表、送驗尿液及年籍對照表、109
    年3月3日南市警一偵字第1090111977號刑事案件移送書、高
    雄市立凱旋醫院濫用藥物成品檢驗鑑定書可按。
  ㈢經核對第一分局本案及前案之移送事實，均係源自於109年3
    月3日16時54分許，至被告住處搜索，並扣得如原判決附表
    所示之甲基安非他命；兩案移送意旨，除本案被告涉犯同條
    例第5條第2項意圖販賣而持有第二級毒品罪外，均認被告涉
    犯同條例第10條第2項施用第二級毒品罪、第11條第7項持有
    專供施用第二級毒品之器具罪嫌，此部分已重複移送。且前
    案檢察官聲請簡易判決處刑，係認被告涉嫌於109年3月3日
    「16時」許，在其上開住處施用第二級毒品，並經員警於上
    開時間、地點搜索扣得如原判決附表所示之甲基安非他命等
    事實，復於證據欄引用臺灣臺南地方法院搜索票、臺南市政
    府警察局第一分局搜索扣押筆錄、扣押物品目錄表等以資證
    明；前案確定判決亦認被告施用甲基安非他命之犯罪時間為
    該日「16時」許，於理由欄敘明被告施用第二級毒品前持有
    甲基安非他命之低度行為，為其施用之高度行為所吸收，不
    另論罪，並依同條例第18條第1項規定諭知扣案之如原判決
    附表所示甲基安非他命沒收銷燬。足認前案係認定被告持有
    原判決附表所示之甲基安非他命，與其該次施用第二級毒品
    具有關聯性，且被告是於取得扣案之甲基安非他命後，於同
    日下午4時許施用，二者有吸收關係之實質上一罪關係；案
    既經判決確定，自具實質確定力。則檢察官再就前案判決效
    力所及之被告持有原判決附表所示第二級毒品甲基安非他命
    犯行提起公訴，依上開說明，顯係就前案判決確定之部分事
    實再行起訴，原審因以本案為前案判決既判力所及，而為被
    告免訴之判決，並不經言詞辯論為之，經核尚無違誤。
四、駁回上訴之理由：
　㈠檢察官上訴意旨略以：
　１被告本案持有第二級毒品之行為，是否為前案施用第二級毒
    品確定判決效力所及，其關鍵在於警方於109年3月3日16時5
    4分許，在臺南市○區○○路000巷00號查獲扣得被告持有之甲
    基安非他命2包，是否為前案認定之被告施用第二級毒品犯
    行所剩餘之毒品？若係肯定，始可認定被告本案確是前案確
    定判決效力所及。
　２前案係簡易判決處刑之程序，承審法官審理中未再行傳訊被
    告，僅援引本署檢察官聲請簡易判決處刑書所載之施用時間
    、地點，並以卷內現存之證據資料認定犯罪事實，未具體認
    定警方於109年3月3日執行搜索扣得之甲基安非他命2包，是
    否為被告當天施用所剩餘。故本案仍須綜衡二案之所有證據
    ，依據經驗法則及論理法則，方可判斷，非僅以前案判決書
    內容形式觀之而已。
　３經詳閱前案被告警詢、偵訊筆錄(此兩份筆錄係二案共通)，
    兩者記載被告供述最近一次施用毒品時間並不相同，被告警
    詢筆錄記載為「109年3月3日16時許」，但偵訊筆錄則記載
    為「同日早上10時許」，前案判決係以被告警詢筆錄為其認
    定依據。然判決全文未敘明其採認被告警詢筆錄作為施用毒
    品時間之依據，卻不採認被告偵訊筆錄之原因。再經原審勘
    驗被告警詢、偵訊筆錄錄音，發現被告於警詢時僅供稱於當
    天(即109年3月3日)有施用毒品，未提及施用時間為同日「1
    6時許」，其於偵查中則明確供稱為同日「早上10時許」，
    且被告於警、偵訊中均供稱扣案之甲基安非他命2包是在當
    天(109年3月3日)下午，在臺南市○○區○○路麥當勞向「陳鴻
    成」(音譯)所購買，是剛去跟別人買回來的等情，並有微信
    對話紀錄可資佐證（依微信對話紀錄，雙方最後相約見面之
    對話紀錄時間為109年3月3日15時53分)。是綜合前案卷內證
    據，應認被告當天最後一次施用毒品時間，係於109年3月3
    日早上10時許，且第一分局於同日16時54分在被告住處所扣
    得之甲基安非他命2包，係被告於該日下午甫向「陳鴻成」
    所購得，準備供己施用，然剛購得隨即經警查獲。足認扣案
    之甲基安非他命2包顯非被告於前案施用毒品所剩餘之毒品
    甚明。
　４況查，前案判決雖宣告沒收扣案之甲基安非他命2包，然前揭
    第一分局查獲並扣押被告所持有之甲基安非他命2包後，是
    將該2包甲基安非他命送交本署贓物庫保管，且此扣押物品
    清單是附於本案之偵查卷宗內，嗣由本案檢察官將扣案毒品
    送請高雄市立凱旋醫院鑑定成分，有本署109年5月1日南檢
    文地109偵4460字第1099027000號函附卷可稽，據上可知，
    第一分局查扣被告持有之甲基安非他命2包，並未一併移送
    予前案承辦檢察官，而是移送本案承辦檢察官，故前案承審
    法官，就扣案毒品之沒收諭知，實有違誤，自當無法以此顯
    有違誤之沒收諭知，反推本案扣案之毒品係被告於前案施用
    毒品所剩餘之毒品。
  ５綜上所述，警方於109年3月3日16時54分許，在臺南市○區○○
    路000巷00號查獲扣得被告持有之甲基安非他命2包，並非前
    案認定之被告施用第二級毒品犯行所剩餘之毒品，而係被告
    另行向「陳鴻成」購得後，隨即經警查獲，從而被告於本案
    持有第二級毒品之行為，非前案確定判決效力所及，原審認
    事用法容有疏誤，自有未洽。
　㈡但查：
　１被告於警、偵訊中就其施用甲基安非他命之時間縱有不同，
    但既經檢察官就此部分提起公訴，原審自得本於調查證據所
    得，於無礙犯罪事實同一性逕行認定；且縱未於判決詳述認
    定之理由，亦難以此即認原判決有何違法、不當。況前案經
    判決確定後，並未依再審（事實認定錯誤部分）或非常上訴
    （法律適用錯誤部分）尋求救濟，原確定判決之既判力仍繼
    續存在，揆之上開說明，自不得再就此部分有所爭執，並為
    不同之認定。
　２至第一分局查獲並扣押被告持有之甲基安非他命2包後，有無
    隨案移送，及係移送何案（本案或前案），與前案判決認定
    被告施用第二級毒品之犯罪時間，或被告本案持有第二級毒
    品之犯行，是否為前案判決既判力所及無涉，檢察官上訴理
    由４所指，亦無可採。
　㈢綜上，原審以本案為前案確定判決既判力所及，而為被告免
    訴判決之諭知，自屬合法有據，檢察官上訴所指，均無理由
    ，應予駁回，並不經言詞辯論為之。
據上論結，應依刑事訴訟法第368條、第372條，判決如主文。
中　　華　　民　　國　　110 　年　　9 　　月　　8 　　日
                  刑事第二庭    審判長法  官  陳珍如
                                      法  官  陳弘能
                                      法  官  黃裕堯
以上正本證明與原本無異。
不得上訴。
　　　　　　　　　　　　　　　　　　　書記官  黃雅雲
中　　華　　民　　國　　110 　年　　9 　　月　　8 　　日